【裁判字號】    98,抗,1769
【裁判日期】    981216
【裁判案由】    交付服務證明書等
【裁判全文】
臺灣高等法院民事裁定                  98年度抗字第1769號
抗  告  人  甲○○
上列抗告人因與相對人中國合成橡膠股份有限公司等間交付服務
證明書等事件，對於中華民國98年10月12日臺灣臺北地方法院98
年度審補字第1289號裁定提起抗告，本院裁定如下：
    主  文
原裁定關於訴訟標的價額核定部分廢棄。
其餘抗告駁回。
抗告訴訟費用（廢棄部分除外）由抗告人負擔。
    理  由
一、抗告人於原法院起訴請求：(一)相對人中國合成橡膠股份有限
    公司（下稱中橡公司）應發給抗告人載明自民國（下同）97
    年4月1日起至同年11月14日止受僱該公司之事實之服務證明
    書；(二)相對人臺灣水泥股份有限公司（下稱臺泥公司）應發
    給抗告人載明自民國（下同）96年8月21日起至97年3月31日
    止受僱該公司之事實之服務證明書；(三)中橡公司應命中橡（
    馬鞍山）化學工業有限公司、中橡（鞍山）化學工業有限公
    司、CSRC（Singapore）Pte. Ltd.、CSRC（BVI）Ltd.、
    Synpac Ltd.、Sole（BVI）Energy Technology Co.,Ltd.等
    海外關係企業（下稱6家海外關係企業）終止與抗告人擔任
    該等關係企業董事職務之委任關係，並辦妥相關變更登記。
    原裁定命抗告人：(一)應補正抗告人最新戶籍謄本（記事欄勿
    省略）；(二)應補正中橡公司、臺泥公司最新公司變更登記事
    項卡及法定代理人最新戶籍謄本（記事欄勿省略）；(三)應補
    正對相對人請求之應受判決事項聲明第一、二項所載服務證
    明書應記載內容；(四)應補正對相對人請求之應受判決事項聲
    明第三項所列各相關公司之正確名稱、地址、公司統一編號
    及法定代理人姓名；暨各該公司之最新公司變更登記事項卡
    ；若為外國公司，則應附外國公司設立登記文件且經我國駐
    外單位認證；(五)又抗告人起訴未據繳納裁判費，核定聲明第
    一、二項部分為非因財產權涉訟，應各徵第一審裁判費新臺
    幣（下同）3,000元，合計為6,000元；另聲明第三項部分，
    因抗告人倘於每一公司獲勝訴判決，其所得受之客觀上利益
    不能核定，故應適用民事訴訟法第77條之12規定，核定為16
    5萬元，6家公司合計990萬元，應徵第一審裁判費9萬9,010
    元。
二、抗告意旨略以：原裁定要求抗告人提出相關外國公司之經駐
    外單位或海基會驗證之變更登記事項表，惟抗告人取得該項
    資料顯較相對人困難，懇請命相對人先行提出，以符合迅速
    而經濟之裁判程序保障；又抗告人係受僱於中橡公司期間，
    基於僱傭契約，經指示以自己名義「無償」擔任轉投資子公
    司之董事，並未持有6家海外關係企業之股份，該6家海外關
    係企業多為1人股東之公司，相對人對上開公司具有完全之
    控制能力，而抗告人因自中橡公司離職，請求該公司解除兼
    任所屬子公司董事職務，應屬非財產權訴訟，且抗告人係基
    於一個僱傭契約「無償」兼任所屬子公司董事，原裁定以複
    數財產權計算，與事實不符，就此部分應徵第一審裁判費3,
    000元為已足等語。
三、按訴訟程序進行中所為之裁定，除別有規定外，不得抗告。
    民事訴訟法第483條定有明文。又所謂訴訟程序進行中所為
    之裁定，係指每一審級訴訟程序開始後尚未終結以前所為之
    裁定而言（最高法院50年臺抗字第225號判例意旨、同院89
    年度臺抗字第673號裁定參照）。查本件抗告人就原裁定命
    其補正各該公司之最新公司變更登記事項卡；若為外國公司
    ，則應附外國公司設立登記文件且經我國駐外單位認證部分
    ，提起抗告，惟該命補正事項係在抗告人起訴後，尚未終結
    前為之，即屬訴訟程序進行中所為之裁定，又並無得抗告之
    明文，依上說明，自屬不得抗告之列。抗告人竟對之提出抗
    告，即非合法，應予駁回。
四、次按訴訟標的之價額，由法院核定。核定訴訟標的之價額，
    以起訴時之交易價額為準；無交易價額者，以原告就訴訟標
    的所有之利益為準，民事訴訟法第77條之1第1、2項定有明
    文。又民事訴訟法第199條第2項規定，審判長應向當事人發
    問或曉諭，令其為事實上及法律上陳述、聲明證據或為其他
    必要之聲明及陳述；其所聲明或陳述有不明瞭或不完足者，
    應令其敘明或補充之，此為審判長（或獨任法官）因定訴訟
    關係之闡明權，同時並為其義務，審判長對於訴訟關係未盡
    此項必要之處置，違背闡明之義務者，其訴訟程序即有重大
    瑕疵，而基此所為之判決，亦屬違背法令（最高法院43年臺
    上字第12號判例參照）。故當事人訴之聲明不明確時，審判
    長負有行使闡明權之義務。經查，抗告人雖於原法院起訴請
    求「中橡公司應命6家海外關係企業終止與抗告人擔任該等
    關係企業董事職務之委任關係，並辦妥相關變更登記」，惟
    其真意究竟係直接請求6家海外關係企業終止與抗告人間之
    董事職務委任關係，或單純請求中橡公司應為一定作為（惟
    在關係企業中，從屬公司及控制公司仍係各自獨立之法人）
    ，在法律上之意義大不相同；另抗告人擔任董事是否受領報
    酬，均攸關當事人之權益及訴訟標的價額之核定甚深，揆諸
    前揭判例意旨，原法院應依法行使闡明權，使抗告人就其聲
    明不明瞭或不完足之處為適當之敘明或補充。詎原法院就上
    開事項未予闡明並另行命抗告人敘明或補充，而逕予核定
    本件訴訟標的價額，實有未洽。抗告意旨雖未論及於此，惟
    原裁定就此部分既有不當，自應由本院予以廢棄，發回原法
    院另為適當之處理。
五、據上論結，本件抗告為一部不合法，一部為有理由，爰裁定
    如主文。
中    華    民    國    98    年    12    月    16    日
                  民事第十五庭
                      審判長法  官  林恩山
                            法  官  黃國忠
                            法  官  郭松濤
正本係照原本作成。
本裁定除以適用法規顯有錯誤為理由，不得再抗告。如提起再抗
告，應於收受送達後10日內委任律師為代理人向本院提出再抗告
狀，並繳納再抗告費新臺幣1,000元整。
中    華    民    國    98    年    12    月    17    日
                            書記官  方素珍

司法院資訊處製作；財團法人民間司法改革基金會備份。
